【裁判字號】    97,上訴,961
【裁判日期】    971218
【裁判案由】    毒品危害防制條例
【裁判全文】
臺灣高等法院臺南分院刑事判決         97年度上訴字第961號
上  訴  人  臺灣臺南地方法院檢察署檢察官
被      告  甲○○
                    (另案於臺灣嘉義監獄鹿草分監執行中)
扶助律師    卓平仲律師
上列上訴人因被告違反毒品危害防制條例案件，不服臺灣臺南地
方法院97年度訴緝字第19號中華民國97年7月18日第一審判決（
起訴案號：臺灣臺南地方法院檢察署94年度偵字第7292號），提
起上訴，本院判決如下：
    主  文
原判決關於販賣第一級毒品部分撤銷。
甲○○連續販賣第一級毒品，累犯，處有期徒刑拾年。販賣毒品
所得新臺幣參仟元沒收之，如全部或一部不能沒收時，以其財產
抵償之。扣案之第一級毒品海洛因參小包（淨重十二點六七公克
，空包裝重二點零五公克）、第二級毒品安非他命陸小包（毛重
五五點七六公克，淨重為三六點六六公克）沒收銷燬之。扣案之
電子磅秤壹個、玻璃燈泡伍個、行動電話捌支（其中三支門號為
0000000000、0000000000、0000000000號）、葡萄糖貳包（毛重
二九點三一公克、夾鏈袋拾參包、研磨機壹組、刷子貳支均沒收
。
其他上訴(即販賣第二級毒品部分)駁回。
    事  實
一、甲○○（綽號「濱仔」）於民國 (下同)82 年間，先後因違
    反毒品危害防制條例罪，分別判處有期徒刑三年六月及三年
    八月，並定應執行有期徒刑七年，至87年4月9日縮短刑期，
    假釋出獄，嗣經撤銷假釋執行殘刑，於93年6月5日執行完畢
    ，竟不知悔改，明知第一級毒品海洛因係行政院公告查禁之
    違禁物品，禁止持有、轉讓、販賣，竟基於販賣第一級毒品
    營利之概括犯意，於民國94年4、5月間，在高雄市○○路尾
    ，向一名綽號「阿三」之成年男子，以每兩新臺幣 (下同)
    十八萬五千元購入第一級毒品海洛因後，即藏放在其臺南縣
    七股鄉樹林村100之9號不知情同居人蔡麗素住處，或其所駕
    駛之車號2097－LZ號自小客車上，並提供其所有0000000000
    號、0000000000號行動電話供施用毒品之人聯絡之用，其間
    有黃清舜第1次於94年5月11日以其所有0000000000號行動電
    話撥打甲○○0000000000號行動電話，相約在臺南縣西港大
    橋加油站附近交易，並以一千元之價格，販賣第一級毒品海
    洛因1包予黃清舜。又承上之營利販賣第一級毒品犯意，第
    二次亦以同電話相約在臺南市安南區公親寮，以二千元之價
    格，販賣第一級毒品海洛因1包予黃清舜。經警監聽乃於94
    年6月1日下午3時許，在臺南縣七股鄉樹林村100之9號住處
    拘獲甲○○，並於其所使用之上開自小客車內查獲第一級毒
    品海洛因3小包（淨重12．67公克，空包裝重2．05公克）、
    第2級毒品安非他命6小包（毛重55．67公克，淨重為36．66
    公克）、電子磅秤1個、玻璃燈泡5個、行動電話8支（其中
    三支門號為0000000000、0000000000、0000000000號）、葡
    萄糖2包（毛重29．31公克）、夾鏈袋13包及現金六萬元；
    在其住處查獲三樓臥室對面房間矮櫃內查獲研磨機1組、刷
    子2支、夾鏈袋13包。
二、案經臺南縣警察局移送臺灣臺南地方法院檢察署檢察官偵查
    起訴。
    理  由
壹、撤銷部分(即販賣第一級毒品部分)：
甲、程序部分：
    一、被告以外之人於審判外之言詞或書面陳述，除法律有規
        定者外，不得作為證據。被告以外之人於檢察事務官、
        司法警察官或司法警察調查中所為之陳述，與審判中不
        符時，其先前之陳述具有較可信之特別情況，且為證明
        犯罪事實存否所必要者，得為證據。刑事訴訟法第159
        條第1項、第159之2分別定有明文。證人黃清舜在警訊
        之證述，雖屬審判外之言詞陳述，被告不同意列為證據
        ，本應無證據能力，惟黃清舜於95年1月13日偵查中為
        為被告甲○○作證，已經具結，並明確供稱：「我確於
        94年4、5月間向『濱仔』購買海洛因，他的電話我在警
        局說過，『濱仔』的電話是0000000000號，我在警訊供
        稱向『濱仔』購買2次海洛因屬實，一次買一千元、一
        次買二千元，地點在西港大橋加油站及公親寮」 (詳他
        卷第19頁、第20頁)，並於原審承認其在94年8月16日偵
        查中所供『空濱』電話不是0000000000號，我沒有在臺
        南縣西港大橋加油站及臺南市安南區公親寮購買過毒品
        ，在警訊所述不是事實」、「我的電話是被他人偷打的
        」云云之供述係屬虛偽 (詳95年訴字第1166號卷第61頁
        、第66頁至第68頁)，而其此偽證部分並經判刑確定，
        ，參酌黃清舜在警訊之供述與其於95年1月13日偵查中
        為所供完全一致，核與監聽內容相符，故黃清舜在警訊
        所為之證述，係在自由意志下所為陳述，並親閱筆錄無
        訛後始簽名作成之情況，且該證言具有較可信之特別情
        況，適為本案應審酌必要事項，自有證據能力，得為本
        案證據。
    二、被告以外之人於偵查中向檢察官所為之陳述，除顯有不
        可信之情況者外，得為證據，刑事訴訟法第159條之1第
        2項定有明文。證人黃清舜在95年1月13日檢察官偵訊時
        ，業經檢察官查明與被告無親屬、婚約、法定代理關係
        ，並告知具結義務及偽證之處罰後，命具結以擔保其證
        言之真實性。另實務運作，偵查中檢察官向被告以外之
        人所取得之陳述，原則上均能遵守法律規定，不致違法
        取供，該證人於偵查中向檢察官所為之證言，並無顯不
        可信之情事，自有證據能力，得為本案證據。至其於94
        年8月16日偵訊筆錄，業經其供承係偽證，而偽證部分
        並經判刑確定，故94年8月16日偵訊筆錄，顯係不實，
        不得採為本案證據。
    三、公訴人提出之94年5月11日及12日通訊監察譯文，雖未
        記載0000000000號門號是否搭配使用合法監聽之對象，
        即序號000000000000000手機。然依負責翻譯之員警吳
        明智證稱：「問：你們在翻譯時，當時為何沒有把手機
        序號寫上去？答：當時向檢察官申請監聽時候是以手機
        序號去申請的，刑事警察局寄來給我們的通訊監察號碼
        對照表就是只有顯示電話號碼，大約在95年7月之後，
        才有顯示手機序號，所以我翻譯時候，只有記上電話號
        碼而已．．．」、「問：你說在94年間監聽號碼對照表
        只有顯示電話號碼，沒有顯示手機的序號，你們申請通
        訊監察書同時也有申請電話號碼跟手機序號，如何判斷
        手機序號000000000000000於94年5月11日、12日，這個
        0000000000門號就是使用000000000000000這個序號？
        答：因為我之前在94年3月份時發現0000000000插在兩
        個手機序號上，其中就是000000000000000這支手機上
        ，所以後來我就申請000000000000000的監聽，就發現
        0000000000這個門號，我在4月28日調了4月12日的通聯
        紀錄，發現搭配0000000000門號，之後在5月20日申請
        監聽時，我就改依這個門號申請監聽。4月22日到5月20
        日申請監聽這段期間，是用000000000000000這支序號
        來申請監聽票，刑事警察局給我的監聽序號所浮現的電
        話號碼是0000000000」等語，可知卷附94年5月11日及
        12日之通訊監察譯文，確實來自對手機序號0000000000
        00000進行監聽。僅因監聽當時，刑事警察局所列印之
        通訊監察號碼對照表，設計未臻完備，只有顯示電話號
        碼，未同時顯現手機序號，因此證人吳明智將監聽所得
        翻譯成文字時，自無手機序可資記錄，並非證人故意遺
        漏或疏未記載。而此一監聽資料，既經檢察官核發通訊
        監察書合法監聽，並無證據證明取得過程有何違背法定
        程序之處，自不因監聽後，未同時將手機序號註明於譯
        文上，而影響證據能力。是此一監聽譯文應認具證據能
        力。
乙、實體部分：
    一、訊據被告甲○○矢口否認有販賣第一級毒品之犯行，辯
        稱：扣案海洛因係供自己施用，我並未販賣予任何人，
        至黃清舜與伊雖係認識之朋友，僅共同購買第一級毒品
        海洛因施用，並無販賣行為等語。
    二、惟查黃清舜確於94年5月11日及同年、月12日以其所有
        0000000000號行動電話撥打被告甲○○所有0000000000
        號行動電話，相約在臺南縣西港大橋加油站附近交易及
        臺南市安南區公親寮，先後2次分別以一千元及二千元
        之價格，向被告購買賣第一級毒品海洛之事實，業據黃
        清舜於94年7月12日警訊時供稱：「我所使用之行動電
        話門號為0000000000號，我於今年 (指94年)4、5月間
        向『濱仔』購買海洛因，他的電話是0000000000號」、
        「我向『濱仔』購買海洛因共2次，購買時以我的行動
        電話撥給『濱仔』直接說要向他買毒品海洛因，再約好
        交易地點，一次在西港大橋加油站附近金額為一千元，
        另一次在臺南市安南區公親寮附近，交易金額為二千元
        」、「我的行動電話，只有我本人使用」，並於6張照
        片中指認『濱仔』即甲○○無誤，嗣於95年1月13日偵
        查中結證供稱：「我確於94年4、5月間向『濱仔』購買
        海洛因，他的電話我在警局說過，『濱仔』的電話是
        0000000000號，我在警訊供稱向『濱仔』購買2次海洛
        因屬實，一次買一千元、一次買二千元，地點在西港大
        橋加油站及公親寮」，並有檢察官核發通訊監察書合法
        監聽之監聽錄音譯文附卷可按，(詳94年他字第348號卷
        第19頁、第20號、94年偵字第7292號卷第27頁至第32頁
        )，該監聽錄音確實可信已如前述，據監聽錄音譯文所
        載，黃清舜與被告甲○○就駕車到達何處? 再隔幾時能
        到達約定地點及急欲購買毒品之內容，均詳為敘述，且
        於其所使用之上開自小客車內查獲之3包白粉，經法務
        部調查局鑑定結果，確為第一級毒品海洛因無誤，有調
        科字第200005685號鑑定通知書附卷可查 (附於94年偵
        字第7292號卷第25頁)，足證其警、偵訊之供述曾向被
        告甲○○購買第一級毒品海洛因屬實，而可採信。
    三、至黃清舜前於94年8月16日偵訊時改稱：「『空濱』電
        話不是0000000000號，我沒有在臺南縣西港大橋加油站
        及臺南市安南區公親寮購買過毒品，在警訊所述不是事
        實」、「我的電話是被他人偷打的」云云，該部分之證
        述，係屬偽證，業據黃清舜於原審供承無誤，偽證部分
        並經判刑確定，故該次偵訊筆錄，自不足取，另其於原
        審作證詰問時，均稱時隔太久，均已忘掉云云，亦屬卸
        責迴護之詞，均不足採，併予敘明。
    四、另被告甲○○辯稱：伊與黃清舜係朋友，僅共同購買第
        一級毒品海洛因施用，並無販賣行為云云，惟查：被告
        甲○○於偵查中供稱：「我不認識黃清舜，也不知道00
        00000000號是何人使用，0000000000號是我所有」(詳
        94年偵字第7292號卷第40頁、第41頁)，嗣於原審及本
        院審理中改稱：「我是與黃清舜一起買第一級毒品海洛
        因，並未賣給他」 (詳原審卷一第70頁、本院97年10月
        9日筆錄)，前後所述自相矛盾，已不足取，復與黃清舜
        前述係向被告購買第一級毒品海洛因之情節不符，是其
        所辯，顯係卸責之詞，不足採信，犯行應可認定。
    五、新、舊法之比較適用：按行為後法律有變更者，適用行
        為時之法律。但行為後之法律有利於行為人者，適用最
        有利於行為人之法律，刑法第2條第1項定有明文。被告
        所犯販賣第一級毒品之行為後，94年1月7日修正公布之
        刑法，自95年7月1日施行，修正後法律比較適用如下：
        (一)刑法第47條關於累犯部分，修正前規定：「受有期
            徒刑之執行完畢，或受無期徒刑或有期徒刑一部之
            執行而赦免後，5年內再犯有期徒刑以上之罪者，
            為累犯，加重本刑至2分之1」，修正後之新法規定
            ：「受徒刑之執行完畢，或一部之執行而赦免後，
            5年內故意再犯有期徒刑以上之罪者，為累犯，加
            重本刑至2分之1」，被告於有期徒刑執行完畢後，
            故意再犯有期徒刑以上之罪，新法規定並無有利於
            被告，乃應適用修正前之舊法。
        (二)刑法第56條連續犯之規定，業於94年1月7日修正公
            布刪除，並於95年7月1日施行，則被告之犯行，因
            行為後新法業已刪除連續犯之規定，此刪除雖非犯
            罪構成要件之變更，但顯已影響行為人刑罰之法律
            效果，自屬法律有變更，如無連續犯之適用，則上
            開所涉各罪均以加法相加累計，結果自遠超過從一
            重處斷或以一罪論之法律效果。是依新法第2條第1
            項規定，比較新舊法結果，自仍應適用較有利於被
            告之行為時法律即舊法論以連續犯。
        (三)刑法第65條第2項無期徒刑減輕部分：修正前刑法
            第65條第2項無期徒刑減輕之規定為「無期徒刑減
            輕者，為七年以上有期徒刑」，修正後改為「無期
            徒刑減輕者，為二十年以下十五年以上有期徒刑」
            。比較結果，以舊法有利於被告，應適用修正前刑
            法第64條第2項之規定減輕其刑。
    六、查海洛因為毒品危害防制條例第2條第2項第1款所定之
        第一級毒品。被告意圖營利販賣第一級毒品海洛因，所
        為係犯同條例第4條第1項之罪。其非法持有第一級毒品
        之低度行為，為販賣之高度行為所吸收，不另論罪。其
        多次販賣行為，時間緊接，所犯罪名相同，顯係出於概
        括之犯意為之，為連續犯，爰依修正前刑法第56條之規
        定，以連續販賣第一級毒品一罪論，又被告於82年間，
        先後因違反毒品危害防制條例罪，分別判處有期徒刑三
        年六月及三年八月，並定應執行有期徒刑七年，至87年
        4月9日縮短刑期，假釋出獄，嗣經撤銷假釋執行殘刑，
        於93年6月5日執行完畢，五年以內再犯本件有期徒刑以
        上之罪，為累犯，惟本罪法定刑為死刑、無期徒刑，依
        刑法第64條第1項及同法第65條第1項規定不得加重。販
        賣毒品所得新臺幣三仟元沒收之，如全部或一部不能沒
        收時，以其財產抵償之。另扣案之第一級毒品海洛因三
        小包（淨重十二點六七公克，空包裝重二點零五公克）
        、第二級毒品安非他命六小包（毛重五五點七六公克，
        淨重為三六點六六公克）因包裝袋與毒品難予分離，依
        毒品危害防制條例第18條第1項宣告沒收銷燬之。扣案
        之電子磅秤一個、玻璃燈泡五個、行動電話八支（其中
        三支門號為0000000000、0000000000、0000000000號)
        、葡萄糖二包（毛重二九點三一公克）、夾鏈袋十三包
        、研磨機一組、刷子二支係被告所有，且為供犯罪所用
        之物，依毒品危害防制條例第19條第1項款宣告沒收，
        至扣案之現金六萬元，被告辯稱係貸款擬償還汽車貸款
        ，非販毒所得，亦查無證據足以證明係販毒所得，故不
        予宣告沒收。又上開應沒收之物既經扣案，並無全部或
        一部不能沒收之情形，不予宣告追徵其價額或以其財產
        抵償之。
    七、原審對此部分，未予詳察，遽予無罪之諭知，自有未洽
        ，檢察官上訴意旨，指摘原判決此部分不當，為有理由
        ，自應予撤銷改判，爰審酌被告販賣毒品之對象僅為認
        識之朋友，自難與一般販毒盤商所可比擬，且此次販毒
        所得僅三千元，其犯罪之情狀顯可憫恕，認科以最低度
        刑仍嫌過重，爰依刑法第59條規定酌量減輕其刑。販賣
        毒品所得新臺幣三仟元沒收之，如全部或一部不能沒收
        時，以其財產抵償之。另扣案之第一級毒品海洛因三小
        包（淨重十二點六七公克，空包裝重二點零五公克）、
        第二級毒品安非他命六小包（毛重五五點七六公克，淨
        重為三六點六六公克）沒收銷燬之。另扣案之電子磅秤
        一個、玻璃燈泡五個、行動電話八支（其中三支門號為
        0000000000、0000000000、000000 0000號）、葡萄糖
        二包（毛重二九點三一公克）、夾鏈袋十三包、研磨機
        一組、刷子二支係被告所有，且為供犯罪所用之物，均
        依法宣告沒收。
貳、駁回部分(即販賣第二級毒品部分)：
    一、公訴意旨又以：被告甲○○明知第二級毒品安非他命係
        行政院公告查禁之違禁物品，禁止持有、轉讓、販賣，
        竟仍分別基於販賣第二級毒品之犯意聯絡，並基於概括
        犯意，於民國94年4、5月間，在高雄市○○路尾，向一
        名綽號「阿三」之成年男子，以四萬元代價購入第二級
        毒品安非他命台制一兩餘後，即藏放在其臺南縣七股鄉
        樹林村100之9號不知情同居人蔡麗素住處，或其所駕駛
        之車號2097－LZ號自小客車上，並提供其所有00000000
        00號、0000000000號行動電話供施用毒品之人聯絡之用
        ，伺機販賣圖利。嗣員警於94年6月1日下午3時許，在
        臺南縣七股鄉樹林村100之9號住處拘獲甲○○，並於其
        所使用之上開自小客車內查獲第一級毒品海洛因三小包
        （淨重十二點六七公克，空包裝重二點零五公克）、第
        二級毒品安非他命六小包（毛重五五點七六公克，淨重
        為三六點六六公克）、電子磅秤一個、玻璃燈泡五個、
        行動電話八支（其中三支門號為0000000000、00000000
        00、0000000000號）、葡萄糖二包（毛重二九點三一公
        克）、夾鏈袋十三包及販毒所得現金新臺幣六萬元；在
        其住處查獲三樓臥室對面房間矮櫃內查獲研磨機一組、
        刷子二支、夾鏈袋十三包。因認甲○○涉犯毒品危害防
        制條例第四條第二項販賣第二級毒品罪云云。
    二、按犯罪事實應依證據認定之，無證據不得認定犯罪事實
        。不能證明被告犯罪者，應諭知無罪之判決。刑事訴訟
        法第154條第2項、第301條前段分別定有明文。又按所
        謂認定犯罪事實之證據，無論其為直接或間接證據，均
        須達於通常一般人均不致有所懷疑，而得確信其為真實
        之程度，始得據為有罪之認定，若其關於被告是否犯罪
        之證明未能達此程度，而有合理性懷疑之存在，致使無
        法形成有罪之確信，根據「罪證有疑、利於被告」之證
        據法則，即不得遽為不利被告之認定，最高法院迭著有
        判例可參。本件就公訴人認被告販賣二級毒品予不特定
        人士，無非以卷附通訊監察譯文曾多次與他人談及毒品
        純度及價格等問題，惟被告堅決否認，辯稱：扣案之安
        非他命係供自己施用，並無販賣等語。而公訴人又未舉
        證購買第二級毒品之人或確切的販賣時間、地點等事證
        ，此部分查無其他任何積極之證據，足認被告有上述犯
        行，此外又查無其他任何積極之證據，足認被告有上述
        犯行，因此原審以不能證明被告犯罪而諭知無罪之判決
        ，核無不合，檢察官上訴意旨，仍執前詞，指摘原判決
        此部分不當，並無可取，為無理由，應予駁回。
  參、據上論斷，應依刑事訴訟法第368條、第369條第1項前段
      、第364條、第299條第一項前段、毒品危害防制條例第4
      條第1項、第18條第1項前段、19條第1項、刑法第11條前
      段、修正前刑法第56條、修正前刑法第47條、修正前刑法
      第59條，判決如主文。
本案經檢察官江守權到庭執行職務。
中    華    民    國    97    年    12    月    18    日
                  刑事第五庭  審判長法  官  楊明章
                                    法  官  顏基典
                                    法  官  戴勝利
以上正本證明與原本無異。
如不服本判決應於收受送達後10日內向本院提出上訴書狀，其未
敘述上訴理由者，並得於提起上訴後10日內向本院補提理由書（
均須按他造當事人之人數附繕本）「切勿逕送上級法院」。
                                    書記官  陳淑貞
中    華    民    國    97    年    12    月    18    日
附錄：本案論罪科刑法條：
毒品危害防制條例第4條：製造、運輸、販賣第一級毒品者，處
                       死刑或無期徒刑；處無期徒刑者，得
                       併科新臺幣1千萬元以下罰金。
                       製造、運輸、販賣第二級毒品者，處
                       無期徒刑或7年以上有期徒刑，得併科
                       新臺幣7百萬元以下罰金。
                       製造、運輸、販賣第三級毒品者，處5
                       年以上有期徒刑，得併科新臺幣5百萬
                       元以下罰金。
                       製造、運輸、販賣第四級毒品者，處3
                       年以上10年以下有期徒刑，得併科新
                       臺幣3百萬元以下罰金。
                       製造、運輸、販賣專供製造或施用毒
                       品之器具者，處1年以上7 年以下有期
                       徒刑，得併科新臺幣1百萬元以下罰金
                       。
                       前五項之未遂犯罰之。


司法院資訊處製作；財團法人民間司法改革基金會備份。
